【裁判字號】    99,交簡上,87
【裁判日期】    991207
【裁判案由】    業務過失傷害
【裁判全文】
臺灣彰化地方法院刑事判決            99年度交簡上字第87號
上  訴  人  臺灣彰化地方法院檢察署檢察官
被      告  林正修
上列上訴人因業務過失傷害案件，不服本院99年度交簡字第1128
號中華民國99年9月20日第一審簡易判決（聲請簡易判決處刑案
號：99年度偵字第3209號），提起上訴，本院管轄之第二審合議
庭判決如下：
    主    文
原判決撤銷。
林正修從事業務之人，因業務上之過失傷害人，處有期徒刑肆月
，如易科罰金，以新臺幣壹仟元折算壹日。
    犯罪事實
一、林正修以成衣代工為職業，並以駕車載運布匹予下游員工加
    工為其附隨業務，為從事業務之人。於民國98年8月26日上
    午7時30分許，駕駛車牌號碼8H-2063號自用小貨車，沿彰化
    縣鹿港鎮○○里○○○道路由西往東方向行駛，行經該路段
    與石埤巷之交岔路口時，本應注意行經設有閃光紅燈之交岔
    路口，支道車應讓幹道車優先通行，而依當時天候晴、日間
    自然光線、柏油路面乾燥無缺陷、視距良好無障礙物，且其
    所駕駛之車輛機械性能良好，依其智識、能力並無不能注意
    之情事，適有林鴻源騎乘之車牌號碼KWK-451號重型機車，
    沿石埤巷由南往北方向行駛至該處；詎林正修竟疏未注意應
    暫停讓幹道車先行，與疏未注意行經設有閃光黃燈之交岔路
    口，應減速慢行、注意安全之林鴻源發生碰撞，致林鴻源人
    車倒地，受有腦震盪無意識喪失、手磨損或擦傷、臉、頭皮
    及頸挫傷、髖挫傷等傷害，經治療後仍遺有腦部病變，並導
    致雙眼左下側中度視野缺損之傷害（未達重傷程度）。嗣林
    正修於肇事後犯罪未被發覺之前，留在事故現場並主動向到
    場處理車禍員警許建平坦承肇事，而願接受裁判。
二、案經林鴻源訴由臺灣彰化地方法院檢察署檢察官偵查起訴。
    理    由
壹、證據能力部分：
一、按被告以外之人於審判外之陳述，雖不符前4條之規定，而
    經當事人於審判程序同意作為證據，法院審酌該言詞陳述或
    書面陳述作成時之情況，認為適當者，亦得為證據；當事人
    、代理人或辯護人於法院調查證據時，知有第159條第1項不
    得為證據之情形，而未於言詞辯論終結前聲明異議者，視為
    有前項之同意，刑事訴訟法第159條之5定有明文。本案下列
    引為證據之證人陳述及書證，檢察官及被告林正修均不爭執
    其證據能力，且以之作為證據並無不當，依上揭法條之規定
    ，自均有證據能力。
二、至本案其餘非供述證據，檢察官及被告亦不爭執證據能力，
    本院審酌該等證據作成及取得之程序均無違法之處，是後述
    所引用證據之證據能力均無疑義，合先敘明。
貳、實體部分：
一、訊據被告林正修對於前開犯罪事實均坦承不諱，核與證人即
    告訴人林鴻源指述情節相符，復有道路交通事故調查報告表
    （一）、（二）、道路交通事故現場圖及車損照片等件附卷
    可稽，足認被告自白與事實相符，堪可採信。且按駕駛人駕
    駛汽車，應遵守道路交通標誌、標線、號誌之指示，並服從
    交通指揮人員之指揮；而閃光黃燈表示「警告」，車輛應減
    速接近，注意安全，小心通過。閃光紅燈表示「停車再開」
    ，車輛應減速接近，先停止於交岔路口前，讓幹道車優先通
    行後認為安全時，方得續行；另汽車行駛時，駕駛人應注意
    車前狀況及兩車併行之間隔，並隨時採取必要之安全措施。
    道路交通安全規則第90條、道路交通標誌標線號誌設置規則
    第211條第1項第1、2款分別定有明文。被告駕車自應注意上
    述道路交通安全規定，衡諸卷附道路交通事故調查報告表(
    一) 、（二）及現場照片所示，本件事發當時天候為晴天，
    日間自然光線，柏油路面乾燥並無缺陷及障礙物、視距良好
    等情況，並無不能注意之情事，竟疏未注意上開規定致肇車
    禍，其有過失甚明，且本件經送請臺灣省彰化縣區車輛行車
    事故鑑定委員會鑑定結果，亦認為：「林正修駕駛小客貨車
    行經設有閃光紅燈之交岔路口，支道車未暫停讓幹道車先行
    ，為肇事主因。林鴻源駕駛重機車行經設有閃光黃燈之交岔
    路口，未減速慢行，注意安全，小心通過，為肇事次因。」
    ，有臺灣省彰化縣區車輛行車事故鑑定委員會鑑定意見書附
    卷可憑，益徵被告對於本案車禍之發生確有過失，雖告訴人
    同有過失，亦無礙於被告前揭過失責任。再告訴人因車禍受
    有腦震盪無意識喪失、手磨損或擦傷、臉、頭皮及頸挫傷、
    髖挫傷等傷害，有財團法人彰化基督教醫院鹿基分院診斷書
    在卷可憑，顯見被告過失駕車肇事行為與告訴人受有前揭傷
    害結果間，具有相當因果關係等情，應堪認定。另按，刑法
    第10 條第4項第6款所謂其他於身體或健康有重大不治或難
    治之傷害，係指不合於前5款所列舉之重傷，始有其適用，
    最高法院48年臺上字第194號判例足資參照。告訴人因本件
    車禍事故致受有腦震盪無意識喪失、手磨損或擦傷、臉、頭
    皮及頸挫傷、髖挫傷等傷害，經治療後雙眼左下側有中度視
    野缺損之傷害，其病徵應為腦部病變造成，而腦部病變則可
    能與車禍有關，目前雙側最佳矯正視力為雙眼0.4，未達重
    傷程度；至告訴人所罹左眼視網膜黃斑部病變，則無法證明
    與車禍有關等情，有行政院國軍退除役官兵輔導委員會臺中
    榮民總醫院99年7月15日中榮醫企字第0990012110號、99年8
    月4日中榮醫企字第0990013377號函在卷可證，故告訴人雙
    眼雖因車禍所可能引起腦部病變之後遺症，而導致受有左下
    側中度視野缺損之傷害，然仍未達同條項第1款所定毀敗或
    嚴重減損一目或二目之視能之重傷程度，附此敘明。綜上所
    述，被告犯行事證明確，應予依法論科。
二、按刑法上所謂業務，係指個人基於其社會地位繼續反覆所執
    行之事務，其主要部分之業務固不待論，即為完成主要業務
    所附隨之準備工作與輔助事務，亦應包括在內（最高法院71
    年臺上字第1550號、75年臺上字第1685號判例意旨參照）。
    被告係以成衣代工為業，並須駕車載運布匹予下游員工加工
    ，故駕駛該車屬其完成主要業務之附隨輔助事務，應認屬其
    業務之範圍。被告因駕車之業務過失行為，致告訴人林鴻源
    受有傷害，核其所為，係犯刑法第284條第2項前段業務過失
    傷害罪。另查，被告於肇事後留在事故現場，向前往現場處
    理，尚不知肇事者為何人之員警許建平坦承肇事，嗣並接受
    裁判之事實，有道路交通事故調查報告表、彰化縣警察局道
    路交通事故肇事人自首情形紀錄表附卷可佐（參警卷第25、
    34頁），是被告於員警尚不知何人犯罪前，坦承其為行為人
    ，合於自首之要件，爰依刑法第62條前段之規定，予以減輕
    其刑。原審認被告過失傷害罪證明確，而予以論罪科刑，固
    非無見，檢察官依告訴人所請以原審量刑過輕為由上訴，雖
    無理由，惟被告為以駕駛為附隨業務之人，業據前述，原判
    決認被告係犯過失傷害罪，尚有未合，仍應由本院予以撤銷
    改判。爰審酌被告前已因酒後駕車之公共危險案件，經臺灣
    彰化地方法院檢察署檢察官為緩起訴處分確定，有臺灣高等
    法院被告前案紀錄表1份在卷可稽，對於道路交通安全仍未
    多加注意而釀本件禍事，殊值非難，惟犯後對於前開犯行坦
    承不諱，犯後態度尚佳，並審酌其過失程度、肇事之情節、
    生活狀況等一切情狀，量處如主文所示之刑，並諭知易科罰
    金之折算標準。
據上論斷，應依刑事訴訟法第455條之1第1項、第3項、第369條
第1項前段、第364條、第299條第1項前段，刑法第284條第2項前
段、第62條前段、第41條第1項前段，刑法施行法第1條之1第1項
、第2項前段，判決如主文。
本案經檢察官陳隆翔到庭執行職務。
中    華    民    國    99    年    12    月    7     日
                  刑事第五庭  審判長  法  官  周淡怡
                                      法  官  李淑惠
                                      法  官  蔡家瑜
以上正本證明與原本無異。
不得上訴。
中    華    民    國    99    年    12    月    7     日
                                      書記官  陳秀鳳
附錄論罪科刑法條:
中華民國刑法第284條
因過失傷害人者，處6月以下有期徒刑、拘役或5百元以下罰金，
致重傷者，處1年以下有期徒刑、拘役或5百元以下罰金。
從事業務之人，因業務上之過失傷害人者，處1年以下有期徒刑
、拘役或1千元以下罰金，致重傷者，處3年以下有期徒刑、拘役
或2千元以下罰金。

司法院資訊處製作；財團法人民間司法改革基金會備份。
